---
title: "Análisis de los Pitchers con mejor efectividad según su rango de edad"
author: "Alvaro Goncalves & Yonelvis Gonzalez"
output:
  html_document:
     theme: readable
     highlight: haddock
---

```{r library, include=FALSE}
library(dplyr)
library(knitr)
library(DT)
library(tidyr)
```

#### (con el dataset de " 2022 MLB Player Stats -Pitching")



```{r data, include=FALSE}
#importamos la data que vamos a trabajar en este caso la del data set de los pitchers de la MLB de 2022
mlb_players <- read.csv("C:/Users/JOSE ROJAS/OneDrive/Desktop/Yone/programaciones/2022 MLB Player Stats - Pitching.csv", sep = ";", encoding = "latin1" )
#Es necesario especificar que se separen los datos del archivo .csv para poder visualizarlos correctamente. Esto se hace mediante el uso se "sep = ";""
```

```{r ,include=FALSE}
summary(mlb_players)
#Realizamos un Summary para identificar los cálculos estadísticas de cada uno
```

## Planteamiento del problema

Somos un grupo de scout para un nuevo equipo que se va a presentar en la nueva temporada de la MLB y consideramos que el pitcheo debe ser una de nuestras fortalezas y debemos verificar cuales son los mejores pitchers para que sean la base de nuestro proyecto y así afrontar la temporada de la mejor manera.

## Objetivo Principal

Analizar en que rango de edad estuvieron los mejores pitchers de la temporada 2022 de la MLB.

## Objetivos generales 

##### -Visualizar si existe un patrón de lanzadores.
##### -Observar quienes tuvieron mejor resgistro considerando carreras limpias / juegos ganados.
##### -Ver que equipo tuvo el mejor roster ese año 2022.
##### -Pitchers con mejores Win-Loss%
##### -Pitchers con mejor ERA respecto a innings lanzados.


