---
title: "Análisis de los Pitchers con mejor efectividad en la temporada 2022 de la MLB"
author: "Alvaro Goncalves & Yonelvis Gonzalez"
output:
  html_document:
     theme: readable
     highlight: haddock
     toc: true
     toc_float: true
     code_folding: hide
---

```{r library, include=FALSE}
library(dplyr)
library(knitr)
library(DT)
library(tidyr)
library(ggplot2)
```

#### (con el dataset de " 2022 MLB Player Stats -Pitching")



```{r data, include=FALSE}
#importamos la data que vamos a trabajar en este caso la del data set de los pitchers de la MLB de 2022
mlb_pitching <- read.csv("C:/Users/JOSE ROJAS/OneDrive/Desktop/Yone/programaciones/2022 MLB Player Stats - Pitching.csv", sep = ";", encoding = "latin1" )
#Es necesario especificar que se separen los datos del archivo .csv para poder visualizarlos correctamente. Esto se hace mediante el uso se "sep = ";""
```

```{r ,include=FALSE}
summary(mlb_pitching)
#Realizamos un Summary para identificar los cálculos estadísticas de cada uno
```

# *Planteamiento del problema*

Somos un grupo de scouts que busca analizar a los pitchers con mayor efectividad de la temporada 2022 de la MLB. El rendimiento de los jugadores es la base del analisis de cualquier equipo y por lo tanto queremos observar si existen alguna relación entre la efectividad y la participación de un jugador con respecto a su edad. 

# *Objetivos de investigación*
### *Objetivo Principal*

Visualizar el comportamiento de los pitchers con mayor participación en la temporada 2022 de la MLB.

### *Objetivos generales* 

##### -Observar si existe una relación entre las entradas lanzadas y la edad.
##### -Visualizar el top 5 de mejores pitchers de acuerdo al WHIP con respecto a la edad.
##### -Observar el top 5 de mejores pitchers de acuerdo a ERA con respecto a la edad.
##### -Observar si existe una relación entre los pitchers con menor ERA con respecto a partidos ganados
##### -Pitchers con mejor ERA respecto a innings lanzados.

# *Análisis de datos*

En este datatable podemos visualizar la información sin ningún filtro ni cambio realizado.

```{r data table}
datatable(mlb_pitching, 
          options = list(
    scrollX = TRUE, 
    scrollY = "300px" 
  ))
```
TOT significa que un jugador participo en más de un equipo en el transcurso de la liga por lo tanto para evitar tomar valores erroneos realizamos una nueva dataframe en donde filtramos, mediante los nombres de los jugadores, su rendimiento individual. Es decir su participación, whip, ERA y partidos ganados.

```{r filtro para calcular los recuentos completos del rendimiento de los jugadores}
is.na <- 0
rango_ip <- 50
#establecemos un rango para dividir en grupos a los jugadores en este caso los que tengan mayor IP y menor ERA demostraran tener un muy buen rendimiento
mlb_players <- mlb_pitching %>% group_by(Name) %>%
  filter(n() == 1 | Tm == "TOT") %>% ungroup() %>% filter(!is.na(ERA)& is.finite(ERA) & IP >= rango_ip & !is.na(IP)) %>% 
  select(
    Name, 
    Age, 
    IP, 
    ERA,
    WHIP,
    W, 
    L,
    G,
  ) %>% arrange(ERA)
datatable(mlb_players, options = list(
            scrolly = "300px"))
#agrupamos por nombre y nos aseguramos que el nombre de un jugador solo tenga una entrada de valor, de esta manera para los jugadores que participaron en varios equipos se les tomara su columna con TOT para así evaluar por completo su rendimiento.
#aplicamos nuestro rango de innings pitched y aclaramos que la fila de ERA es una cantidaD finita para evitar cualquier error de calculo
#seleccionamos todas las filas (a excepción de equipos)
```
Una vez filtrado podemos comenzar con el verdadero analisis de este trabajo de investigación.

## *Innings en base a la edad de los jugadores*

```{r grafica1}
ggplot(mlb_players, aes(x = Age, y = IP, fill())) + 
  geom_point() +
  stat_ellipse(type = "t") +
  stat_ellipse(type = "norm", linetype = 2) + labs(title = "Relacion entre las entradas lanzadas y la edad",  x = "Edad de los pitchers", y = "Innings pitched/entradas lanzadas") +
  theme_grey()
```


Podemos visualizar que en el rango de edad donde se registraron mayor cantidad de inning/ entradas lanzadas fue entre los 25 a 30 años de edad, concentrandose con mayor frecuencia en un rango de entre 50 a 100 inning / entradas lanzadas.

En base a esto los cálculos del trabajo estaran centrados en los los pitchers con una edad de entre 25 a 30 años de edad que mantengan una cantidad de entradas lanzadas de entre 50 a 100 debido a que se ha observado que es donde los valores tienen mayor concentración con respecto a el total de datos.

## *Top 5 de mejores pitchers de acuerdo al WHIP con respecto a la edad.*

```{r top5 whip}
top_5whip <- mlb_players %>% arrange(WHIP, Age) %>% head(5)
datatable(top_5whip)
ggplot(top_5whip, aes(x = Age, y = WHIP, fill())) + 
  geom_point() +
  stat_ellipse(type = "t") +
  stat_ellipse(type = "norm", linetype = 5) + labs(title = "Relación entre el Whip y la edad",  x = "Edad de los pitchers", y = "WHIP") +
  theme_minimal()
```

```{r grafica 2}
ggplot(top_5whip, aes(x = reorder(Name, WHIP), y = WHIP)) +
  geom_col(fill = "steelblue") + geom_text(
    aes(label = paste0("WHIP: ", WHIP, "\nEdad: ", Age)),
    vjust = -0.5, # Ajusta la posición vertical (un poco arriba de la barra)
    size = 3.5
  ) + labs(
    title = "Top 5 Pitchers por WHIP y Edad",
    subtitle = "WHIP más bajo, desempatado por menor edad",
    x = "Pitcher",
    y = "Mejores Whip"
  ) +
  
  # Un tema limpio
  theme_minimal() +
  
  # Opcional: Ajusta el límite del eje Y para dar espacio a las etiquetas
  ylim(0, max(top_5whip$WHIP) * 1.15)
```

Con respecto a los resultados en las graficas podemos concluir que el mejor jugador de acuerdo a su Whip es Emmanuel Clase con un WHip de 0,729 lo que significa que el lanzador está permitiendo, en promedio, menos de tres cuartos de corredor por entrada lanzada lo cual es bastante impresionante considerando que también es el jugador con mayor cantidad de innings pitched y siendo el pitcher más joven con solo 24 años de edad.

sin embargo los resultados no suponen la existencia entre una correlación directa entre ambas variables (Whip y edad) para asegurarnos de esto vamos a visualizar al total de pitchers y evaluar su whip junto a su edad.

```{r grafica 3}
ggplot(mlb_players, aes(x = Age, y = WHIP)) + 
  geom_point() +
  stat_ellipse(type = "t") +
  stat_ellipse(type = "norm", linetype = 5) + labs(title = "Relación entre el Whip y la edad",  x = "Edad de los pitchers", y = "WHIP") +
  theme_minimal()
```

Efectivamente en este grafico no se puedevisualizar ningún tipo de correlación entre ambas variables.

## *Observar el top 5 de mejores pitchers de acuerdo a ERA con respecto a la edad.*

```{r top5era}
top_5era <- mlb_players %>% arrange(ERA, Age) %>% head(5)
datatable(top_5era)
ggplot(top_5era, aes(x = Age, y = ERA)) + 
  geom_point() +
  stat_ellipse(type = "t") +
  stat_ellipse(type = "norm", linetype = 5) + labs(title = "Relacion entre la ERA y la edad",  x = "Edad de los pitchers", y = "ERA") +
  theme_minimal()
```

```{r grafico 4}
ggplot(top_5era, aes(x = reorder(Name, ERA), y = ERA)) +
  geom_col(fill = "steelblue") + geom_text(
    aes(label = paste0("ERA: ", ERA, "\nEdad: ", Age)),
    vjust = -0.5, # Ajusta la posición vertical (un poco arriba de la barra)
    size = 3.5
  ) + labs(
    title = "Top 5 Pitchers por ERA y Edad",
    subtitle = "ERA mas bajo, desempatado por menor edad",
    x = "Pitcher",
    y = "Mejores ERA"
  ) +
  
  # Un tema limpio
  theme_minimal() + ylim(0, max(top_5era$ERA) * 1.15)
#se ajusta un limite para la altura de y

```

Al igual que ocurrio con el Whip, la ERA no parece tener una relación directa con la edad de los jugadores. Por eso de igual manera se corroborara con el total de jugadores.

```{r grafica 5}
ggplot(mlb_players, aes(x = Age, y = ERA)) + 
  geom_point() +
  stat_ellipse(type = "t") +
  stat_ellipse(type = "norm", linetype = 5) + labs(title = "Relacion entre la ERA y la edad",  x = "Edad de los pitchers", y = "ERA") +
  theme_minimal()
```

Al igual que en el caso anterior no se puede evidenciar una correlación directa de ningun tipo entre ambas variables.

## *Relación entre los pitchers con menor ERA con respecto a partidos ganados.*

```{r Era con G}
era_vic <- mlb_players %>% arrange(ERA, G)
datatable(era_vic)

ggplot(era_vic, aes(x = ERA, y = G)) + 
  geom_point() +
  labs(title = "Relacion entre la ERA y los juegos ganados",  x = "ERA", y = "Juegos ganados") +
  theme_minimal()
```


